臺灣橋頭地方法院民事判決
110年度橋簡字第950號
原      告  立亞交通有限公司

法定代理人  高紫涵  
訴訟代理人  高振川  
        人  焦文城律師
被      告  林志明  
訴訟代理人  張永昌律師
上列當事人間請求損害賠償事件，本院於民國111年9月13日言詞
辯論終結，判決如下：
    主  文
被告應給付原告新臺幣1,388,697元，及自民國110年12月24日起
至清償日止，按週年利率百分之五計算之利息。
原告其餘之訴駁回。
訴訟費用由被告負擔二分之一，餘由原告負擔。
本判決原告勝訴部分得假執行。但被告如以新臺幣1,388,697元
為原告預供擔保，得免為假執行。
原告其餘假執行之聲請駁回。
    事實及理由
一、按訴狀送達後，原告不得將原訴變更或追加他訴，但請求之
    基礎事實同一者、擴張或縮減應受判決事項之聲明者，不在
    此限，民事訴訟法第255條第1項第1、3款分別定有明文。本
    件起訴時原聲明請求：被告應給付原告新臺幣（下同）1,80
    8,647元，及自起訴狀繕本送達翌日起至清償日止，按週年
    利率5％計算之利息，嗣於民國110年12月23日當庭變更聲明
    請求：被告應給付原告2,981,667元，及自110年12月24日起
    至清償日止，按週年利率5％計算之利息。此核屬訴之擴張，
    其擴張前、後，請求之基礎事實均為被告於109年7月5日因
    駕車不法過失構成侵權行為之事實，二者同一，且係擴張應
    受判決事項之聲明。依上開規定，於法並無不合，應予准許
    。
二、原告主張：被告受僱於原告擔任營業大貨曳引車駕駛，負責
    載運貨物。被告於民國109年7月5日駕駛原告所有之車牌000
    －0000號營業用曳引車（下稱系爭車輛），行經高雄市○○區○
    ○巷○○○00號前，因未注意車前狀況，駕車不慎而撞擊路旁之
    電線桿（下稱系爭事故），致系爭車輛因而受損。爰依民法
    侵權行為之法律關係請求被告賠償如下各項：①維修費用1,3
    45,067元（含材料費941,547元、工資403,520元）、②維修
    期間營業損失1,330,000元（以每日營業額19,000元、維修
    期間共70日計算）、③維修期間之系爭車輛貸款306,600元（
    以每日貸款應繳額4,380元、維修期間共70日計算）等語，
    並聲明：㈠如擴張後之聲明所示；㈡願供擔保，請准宣告假執
    行。
三、被告則以：被告受僱於原告，擔任大貨車駕駛，系爭車輛平
    常即有多位司機駕駛，轉向機容易偏差，原告未定期作歸正
    之保養調整，導致系爭事故發生當日，系爭車輛之方向盤造
    成右轉2圈半到底、左轉只有1圈半到底之不平均狀態。系爭
    事故發生稍早，被告駕駛系爭車輛行經高雄市○○區○○巷00號
    （該道路係約45度斜角之向左彎道）時，因左前方突然出現
    動物身影，被告為閃避該動物，乃先暫緩左打方向盤，經過
    該動物身影，再左打要將車頭轉入左邊彎道，詎料，因車輛
    轉向機偏差，被告已將方向盤左打到底仍無法車頭轉向進入
    左側彎道，且剎車不及，導致撞擊路旁電線桿，系爭車輛之
    車頭右側因而毀損，綜上，被告駕駛行為並無故意或過失。
    再者，系爭車輛維修費用項目中，關於單號237之右儀表板
    皮、單號870 號F401欄之煙灰盒、單號706 號之輪胎、鋼圈
    、車頭改色、車廂噴漆、變速箱電腦、起步控制電腦、裕益
    汽車各部查修等項目，是否均因系爭事故損壞致無法修復，
    有更新之必要，尚有疑義，且材料部分，應予折舊。又營業
    損失部分，應扣除營運、人事成本。另系爭車輛之貸款部分
    ，無論有無發生系爭事故，原告均應繳納，不應轉嫁被告負
    擔等語置辯，並聲明：㈠原告之訴駁回；㈡如受不利判決，願
    供擔保，請准宣告免為假執行。
四、本院得心證之理由
　  原告主張被告受僱於原告擔任司機從事駕駛工作，並於前揭
    時間駕駛原告所有系爭車輛行經前揭地點時，自撞路旁電線
    桿等事實，均為被告於本院言詞辯論時所不爭執，是依民事
    訴訟法第280 條第1 項前段及第279 條第1 項等規定，足堪
    信為真實。至原告主張被告原應注意車前狀況，竟疏未注意
    而撞擊路旁電線桿致原告受有系爭車輛修復費用1,345,067
    元、維修期間營業損失1,330,000元、維修期間車貸損失306
    ,600元等損害之事實，則為被告所否認，並以前揭情詞置辯
    ，是本件爭點厥為：㈠被告對於系爭事故有無過失？㈡原告所
    受損害之金額為何？茲分述如下：
  ㈠系爭車輛因被告駕車未注意車前狀況而受損： 
　  按因故意或過失，不法侵害他人之權利者，負損害賠償責
　  任；汽車、機車或其他非依軌道行駛之動力車輛，在使用中
　  加損害於他人者，駕駛人應賠償因此所生之損害，但於防止
    損害之發生，已盡相當之注意者，不在此限，民法第184 條
    第1 項前段、第191 條之2 分別定有明文。次按汽車行駛時
    ，駕駛人應注意車前狀況及兩車並行之間隔，並隨時採取必
    要之安全措施，不得在道路上蛇行，或以其他危險方式駕車
    ，道路交通安全規則第94條第3項定有明文。經查，原告主
    張被告於前揭時、地，因未注意車前狀況，駕車不慎致撞擊
    路旁電線桿等情，經本院依職權向高雄市政府警察局交通警
    察大隊調取系爭事故之現場照片、道路交通事故現場圖、道
    路交通事故調查紀錄表存卷可佐（本院卷第17至48頁）。再
    觀諸現場圖、現場照片之剎車痕，足徵被告駕駛系爭車輛時
    確有未注意車前狀況乙情甚明，是本院依前開證據調查結果
    ，堪認原告此部分主張為真。至被告雖抗辯系爭車輛轉向機
    容易偏差，原告未定期作歸正之保養調整，導致系爭事故發
    生當日，系爭車輛之方向盤造成右轉2圈半到底、左轉只有1
    圈半到底之不平均狀態。而系爭事故發生稍早，被告駕駛系
    爭車輛行經高雄市○○區○○巷00號（該道路係約45度斜角之向
    左彎道）時，因左前方突然出現動物身影，被告為閃避該動
    物，乃先暫緩左打方向盤，經過該動物身影，再左打要將車
    頭轉入左邊彎道，詎料，因車輛轉向機偏差，被告已將方向
    盤左打到底仍無法車頭轉向進入左側彎道，且剎車不及，導
    致撞擊路旁電線桿云云，惟系爭車輛於系爭事故發生前之10
    9年4月、5月、7月，均曾進廠維修保養，有原告提出之維修
    履歷明細表在卷可憑（本院卷第237至243頁），佐以原告於
    本院審理中陳稱：我於109年3、4月間至原告上班後，我上
    班時間駕駛系爭車輛，我放假時是其他司機輪流駕駛，我1
    個月正常排休6天，但也有業務繁忙時，1個月只排休4天之
    情形等語（本院卷第314頁），可知系爭車輛大部分均係被
    告駕駛運送貨物，倘系爭車輛確實有被告所指方向盤轉彎不
    平均之狀態，在其日常長時間駕駛之情況下，自應向原告反
    映，被告卻未提出相關證據已佐其說，已難認其此番辯解為
    真。且參以事故發生當時路況正常、天氣晴、視線正常、無
    障礙物等情狀，有道路交通事故調查紀錄表暨現場照片等件
    在卷為憑（本院卷第23至38、46頁），顯見被告並無不能注
    意之情事，然被告駕車卻疏未注意及此，轉彎後未注意車前
    狀況，致撞擊路旁電線桿，造成系爭車輛受損，揆諸上開之
    規定及說明，被告自有過失，且系爭車輛之損害與被告之過
    失行為間具有相當因果關係，是被告就本件肇事應負過失侵
    權行為責任，洵堪認定。
　㈡原告所受損害之金額為何？茲分述如下：　
　⒈系爭車輛維修費用：
　①按負損害賠償責任者，除法律另有規定或契約另有訂定外，
    應回復他方損害發生前之原狀；債權人亦得請求支付回復原
    狀所必要之費用，以代回復原狀，民法第213 條第1 項、第
    3 項規定甚明。又物被毀損時，被害人除得依民法第196 條
    請求賠償外，並不排除民法第213 條至第215條之適用，且
    依民法第196 條請求賠償物被毀損所減少之價額，得以修復
    費用為估定之標準，但以必要者為限（例如：修理材料以新
    品換舊品，應予折舊），亦有最高法院77年度第9 次民事庭
    會議決議可參。準此，損害賠償既係在填補被害人所受之損
    害，使其回復物被毀損前之應有狀態，自不應使之額外受利
    ，故被害人修理材料以新品換舊品者，應予折舊。
　②經查，系爭車輛修理費用1,345,067元一節，雖經原告提出統
    一發票及估價單在卷為證（本院卷第195至223頁），然依上
    開說明，計算被告應負擔之損害賠償數額時，自應扣除零件
    折舊部分始屬合理。至被告雖抗辯原告提出之維修估價單中
    ，關於單號237之右儀表板皮、單號870 號F401欄之煙灰盒
    、單號706 號之輪胎、鋼圈、車頭改色、車廂噴漆、變速箱
    電腦、起步控制電腦、裕益汽車各部查修等項目無修復必要
    。惟查，上開品項因系爭事故受有損壞，而有更換新品之必
    要，而汽車各部查修項目，亦因系爭事故至原廠做完整檢測
    等情，業據世錩交通器材有限公司函覆在卷（本院卷第249
    至259頁）。本院參酌系爭事故現場照片及系爭車輛受損照
    片，可見系爭車輛右側車頭嚴重凹損，而車輛受撞擊後並非
    所有損壞皆可自車體外觀清楚看出，車殼為堅硬之金屬材質
    ，撞擊點附近之車殼部分亦可能因此受力變形，且汽車係由
    許多零件組成聯結成一整體，各零組件之拆裝並非皆為獨立
    而無涉於他部分零件，是系爭車輛之撞擊點在右前車頭，而
    駕駛座又緊臨之，車頭之零件受有連帶衝力而損壞，要合常
    情，被告復未能具體指明上開維修明細有何不可採之處，其
    僅憑臆測推認上開品項毋庸支出，實無足取。
  ③查系爭車輛之維修費用中，其中材料費用941,547元、工資40
    3,520元乙節，為兩造所不爭執（本院卷第323至324頁），
    則依行政院所頒固定資產耐用年數表及固定資產折舊率表，
    運輸業用貨車之耐用年數為4年，依平均法計算其折舊結果
    （即以固定資產成本減除殘價後之餘額，按固定資產耐用年
    數表規定之耐用年數平均分攤，計算折舊額），每年折舊率
    為4 分之1 ，並參酌營利事業所得稅查核準則第95條第6 項
    規定「 固定資產提列折舊採用定率遞減法者，以1 年為計
    算單位，其使用期間未滿1 年者，按實際使用之月數相當於
    全年之比例計算之，不滿1月者，以1 月計」，系爭車輛自
    出廠日109年3月，迄本件車禍發生時即109年7月5日，已使
    用4月，則零件扣除折舊後之修復費用估定為878,777元【計
    算方式：1.殘價＝取得成本÷( 耐用年數＋1)即941,547÷(4+1)
    ≒188,309（小數點以下四捨五入）；2.折舊額 ＝(取得成本－
    殘價)×1/（耐用年數）×（使用年數）即(941,547－188,309)
     ×1/4×（0+4/12）≒62,770（小數點以下四捨五入）；3.扣
    除折舊後價值＝（新品取得成本－折舊額）即941,547－62,770
    ＝878,777】，加計毋庸折舊之工資403,520元，則系爭車輛
    修復之必要費用應為1,282,297元（計算式：878,777＋403,5
    20＝1,282,297）。
  ⒉營業損失部分：
　　按損害賠償，除法律另有規定或契約另有訂定外，應以填補
    債權人所受損害及所失利益為限；依通常情形，或依已定之
    計劃、設備或其他特別情事，可得預期之利益，視為所失利
    益，民法第216 條第1 項、第2 項定有明文。原告主張系爭
    車輛修理期間共70日，受有營業損失共計1,330,000元等語
    ，雖據提出世錩交通器材有限公司證明書、長途運輸專車運
    費表為據（本院卷229、231頁），堪認原告主張上開車輛維
    修日期尚屬合理；惟原告於系爭車輛維修時固無營業收入，
    亦減少成本支出，其請求營業損失自應扣除成本，而原告所
    提上開資料雖無法證明系爭車輛維修期間扣除成本之所受營
    業損失，然為衡平原告責任及使權利容易實現，本院自得依
    法酌定其數額。故本院參酌財政部所定之同業利潤標準，10
    9 年度汽車貨櫃貨運業之淨利率為8％，是原告此部分請求於
    106,400 元（19,000 元×70天×8％＝106,400 元）之範圍內，
    應屬有據。
　⒊系爭車輛貸款部分：
　　原告主張系爭車輛因進廠維修而停駛70日無法運送貨物，原
    告卻仍持續繳納貸款，受有系爭車輛貸款306,600元之損失
    ，然而原告支出汽車貸款，係為購買系爭車輛之對價，與系
    爭事故並無任何因果關係，縱無系爭事故，原告亦須繳交汽
    車貸款，故原告請求系爭車輛維修期間無法使用系爭車輛之
    汽車貸款306,600元，顯非有據，不應准許。
五、綜上所述，原告依侵權行為之法律關係，請求被告給付1,38
    8,697元（計算式：1,282,297＋106,400 ＝1,388,697），及
    自110年12月24日起至清償日止，按週年利率5％計算之利息
    ，為有理由，應予准許；逾此範圍之請求，則無理由，應予
    駁回。
六、本件原告勝訴部分係依民事訴訟法第427條第2項規定，適用
    簡易訴訟程序所為被告敗訴之判決，依同法第389條第1項第
    3款規定，應依職權宣告假執行。原告固聲明願供擔保請准
    宣告假執行，然此僅為促使本院依職權發動，毋庸為准駁之
    諭知。並依同法第392條第2項規定，依被告聲請宣告被告預
    供相當之擔保，得免為假執行。至原告敗訴部分既經駁回，
    其假執行之聲請即失所附麗，應併予駁回。
七、本件事證已臻明確，兩造其餘攻擊防禦方法及證據，核與判
    決之結果不生影響，爰不一一論列，併此敘明。
八、訴訟費用負擔之依據：民事訴訟法第79條。　　
中　　華　　民　　國　　111 　年　　9 　　月　　29　　日
    　　　　　　　橋頭簡易庭　法　　　官  郭育秀
以上正本係照原本作成。
如不服本判決，應於送達後20日內，向本院提出上訴狀並表明上
訴理由，如於本判決宣示後送達前提起上訴者，應於判決送達後
20日內補提上訴理由書（須附繕本）。
中　　華　　民　　國　　111 　年　　9 　　月　　29　　日
      　　　　　　　　　　　　書　記　官  塗蕙如